行　政　法　院　判　決　　　　　　　　　　　　　　八十七年度判字第二九五號
　　原　　　告　富視電纜電視系統股份有限公司
　　代　表　人　甲○○
　　被　　　告　行政院新聞局
右當事人間因有線電視法事件，原告不服行政院中華民國八十六年十月二日台八六訴
字第三七四六六號再訴願決定，提起行政訴訟。本院判決如左︰
　　主  文
原告之訴駁回。
　　事  實
緣原告係有線電節目播送系統，八十五年十二月六日、十七日及十九日於其第九及
第三十九頻道（送到家、玖大電購物、八八九電購物）播出「苦瓜茶」廣告，經
台北市政府衛生局認其內容違反食品衛生管理法第二十條之規定，以八六北市衛七字
第二○二○二六○○號行政處分書核處託播之姐妹國際有限公司（以下簡稱姐妹國際
公司）處分在案。被告以原告播出該等廣告，違反有線電法第四十二條第一項之規
定，爰依同法第六十條第一項第四款處以罰鍰新台幣二十萬元。原告不服，循序提起
一再訴願，遞遭決定駁回，遂提起行政訴訟，茲摘兩造訴辯意旨於次：
原告起訴意旨略謂：一、按法規對其他法規所規定之同一事項而為特別之規定者，應
優先適用之，為中央法規標準法第十六條所明定。本件原告之受處分，係因姐妹國際
公司違反食品衛生管理法第二十條真實廣告所致，如被告認原告亦係違反真實廣告義
務，則二者所違規者既係同一事項，自有特別法及普通法法規優先適用問題。依食品
衛生管理法第一章至第三章條文規定，舉凡食品之製造、調配、加工、販賣、貯存、
輸出輸入、陳列、標示及廣告管理等行為，均在食品衛生管理法規範之列，其主體也
並不限於第七條之食品業者。本件被告既認定原告有違反法律禁止規定之事實，換言
之即違反食品衛生管理法第二十條之事實，則依食品衛生管理法第一條，違反食品管
理者，不論係食品業者，或係傳播事業，均應優先適用食品衛生管理法，而非有線電
法，尚不得另因原告屬暫管辦法管轄而異其結果。二、本件廣告性質屬衛星傳輸，
依由託播之姐妹國際公司，委託頻道經營商，以衛星直播方式播送，以原告五、六十
個頻道而言，實難以全面掌控。是以縱然有廣告誇大不實違反廣告真實義務，應受行
政非難之程度，絕不應重於託播之食品業者及播出訊號之頻道經營者，本件卻以二十
萬元重罰原告，而對託播之食品業者則從輕處罰，對播出訊號之頻道經營者未聞處罰
，則被告之行政處分顯不合行政比例原則，其裁量亦有不當之處等語。
被告答辯意旨略謂：一、按依法行政，為行政法之基本原則，法有明文規定者，行政
機關方得據為處分。食品衛生管理法第一條明定「為管理食品衛生，維護國民健康，
特制定本法；本法未規定者，適用其他有關法律。」本法對於傳播業者，並未如藥事
法第六十六條第二項及第九十五條有明文之處分規定，自難逕依該法對違法之傳播業
者予以處分，如有必要，亦應適用其他有關法律。而食品衛生管理法第二十條規定「
對於食品、食品添加物或食品用洗潔劑，不得藉大眾傳播工具或他人名義，播載虛偽
、誇張、造事實或易生誤解之宣傳或廣告。」同法第三十三條則規定，違反第二十
條者，處負責人三千元以上三萬元以下罰鍰，情節重大或一年內再違反者，並得吊銷
其營業或設廠之許可證照。依其文義觀之，其規範之對象是屬食品製造商或廣告託播
商，傳播業者僅為播載之工具，而非規範之主體，自無適用本法之餘地，更無所謂優
先於有線電法而為適用之問題。原告認其應優先適用食品衛生管理法，顯屬誤解。
二、有線電節目播送系統暫行管理辦法第十八條規定「有線播送系統之節目管理、
廣告管理及權利保護，依本法各有關之規定。違反者，依本法處罰之。」有線電法
第四十二條第一項則規定「第三十五條之規定，於廣告準用之」，同法第三十五條第
一項第一款復規定「節目內容不得有違反法律強制或禁止規定之情形。」本件「苦瓜
茶」廣告內容易使人誤認有療效，經台北市政府衛生局認定其違反食品衛生管理法第
二十條，而對該廣告託播人「姊妹國際有限公司」之負責人作成處分；該廣告內容有
違反法律禁止規定之情形，原告播出該廣告，顯已違反有線電法第四十二條第一項
、第三十五條第一項第一款不得「違背法律強制或禁止規定」之規定，被告為有線電
法之中央主管機關，爰依同法第六十條第一項第四款對原告為二十萬元之罰鍰處分
，認事用法並無不當。三、媒體為一社會公器，媒體傳播之影響無遠弗屆，身為傳播
業者，自應承擔相對之社會責任。原告爭執該廣告係由託播之姐妹國際公司，委託頻
道經營商以衛星直播方式播送，其對於廣告內容無法全面掌控。惟查，有線電法第
四十二條之立法目的，係要求系統業者對由其頻道播出之廣告內容，應善盡注意之義
務，豈能以無法掌控以為搪塞，且在技術上原告非無法作到事前之注意。原告既將其
所屬頻道提供予他人播送廣告，自有注意之義務，其罔顧媒體責任，令該等使人誤認
有療效之廣告於其頻道中播出，勢對國民健康將造成不良之影響。被告對原告所為處
分，係依法所為之最輕處分；對託播之食品業者所為之處分，則為台北市政府衛生局
依食品衛生管理法所為，被告及台北市政府衛生局均為依法行政，並無原告所稱行政
處分不合行政比例原則、裁量不當之問題。況查，原告自稱該廣告係以衛星直播之方
式播送，惟經被告於八十六年十一月二十七日派員至原告公司實施檢查，其表示「八
十六年八月前之播送方式，係由富電纜電系統股份有限公司自行以跑帶方式播出
」，此有「行政院新聞局檢查有線電節目播放系統紀錄單」可稽，且經該公司之在
場關係人簽認，原告所稱，顯非事實。四、末查，系爭廣告內容顯已違反法律禁止規
定，依法不得播送。本件原告未盡法律賦予系統業者注意其廣告內容之責任，而任違
法廣告於其系統頻道中播送，其違反有線電法第三十五條第一項第三款規定甚明，
而與食品衛生管理法無，被告依法予以處分，並無不合等語。
　　理　由
按有線電廣告之內容，不得有違反法律強制或禁止規定、妨害兒童或少年身心健康
或妨害公共秩序或善良風俗等情事，為有線電法第四十二條第一項準用第三十五條
第一項所明定。違反者，依同法第六十條第一項第四款規定，處新台幣二十萬元以上
一百萬元以下罰鍰，並得對違反規定之頻道予以三日以上三個月以下之停播處分。次
按被告依有線電法第六十九條第一項訂定之有線電節目播送系統暫行管理辦法第
十八條規定，有線播送系統之節目管理、廣告管理及權利保護，依有線電法各有關
之規定。違反者，依有線電法處罰之。被告復依有線電視法第四十二條第二項訂定
「有線電廣告製作標準」，其第三條第一項第一款明定有線電廣告內容不得有違
反法律強制或禁止規定。查本件原告於八十五年十二月六日、十七日及十九日在其第
九及第三十九頻道（送到家、玖大電購物、八八九電購物）播出「苦瓜茶」廣告
，經台北市政府衛生局認其內容違反食品衛生管理法第二十條之規定，乃核處託播之
姐妹國際公司罰鍰九千元，有台北市政府衛生局八十六年一月十日八六北市衛七字第
二○二○六○○號行政處分書附原處分可稽，其所播廣告有違反法律禁止規定之事
實，洵堪認定。被告依有線電法第六十條第一項第四款規定，以八十六年一月二十
二日起廣五字第○一○二三號函處原告罰鍰新台幣（下同）二十萬元。原告不服，
以其於播送「苦瓜茶」廣告時，無從得知該廣告是否有違反法律強制或禁止規定，無
故意或過失可言，應非處罰之對象。又播出系爭廣告之頻道係由姐妹國際公司負責提
供節目，其對節目內容已難全面掌握或作事先審查，但於授權經營時，已與頻道經營
人約定其節目必須符合法令，難謂其對該廣告有何過失云云，訴經被告訴願決定，以
系爭廣告雖曾經台北市政府衛生局核准，惟該核准函僅係為姐妹國際公司向該局申請
電廣告時，證明該廣告品為合法廠商出產之食品所出具之文件，並非對廣告內容之
核准。該等廣告內容有去斑、美白、抗癌、降血壓、改善糖尿病、減肥等詞句，易使
人誤認有療效，業經台北市政府衛生局認已違反食品衛生管理法之規定，而對該廣告
託播人姐妹國際公司處分在案。原告疏未注意審查，任令該等違法廣告於其頻道中播
放，顯有疏失，遂駁回其訴願，揆之首揭說明，尚無不合。茲原告以前開事實欄所載
理由，起訴主張本件如認原告違反真實廣告義務，依中央法規標準法第十六條規定，
應優先適用食品衛生管理法，而無適用有線電法之餘地，且原告有五、六十個頻道
，實難以全面掌控，縱有廣告誇大不實違反廣告真實義務，應受行政非難之程度，亦
絕不應重於託播之食品業者或頻道經營者，然本件卻以二十萬元重罰原告，顯裁量不
當，不合行政比例原則云云。然查食品衛生管理法第二十條規定「對於食品、食品添
加物或食品用洗潔劑，不得藉大眾傳播工具或他人名義，播載虛偽、誇張、造事實
或易生誤解之宣傳或廣告。」，同法第三十三條則規定，違反第二十條者，處負責人
三千元以上三萬元以下罰鍰，情節重大或一年內再違反者，並得吊銷其營業或設廠之
許可證照。依其文義觀之，其規範之對象屬食品製造商或廣告託播商，傳播業者為播
載之工具，應非規範之主體，而無適用該法之餘地，本件自應適用有線電法之規定
。次查有線電法第四十二條之立法意旨，乃要求系統業者對其頻道播出之廣告內容
，應善盡注意之義務，在技術上原告亦非不能注意，自難以無法掌控資為搪塞。又依
有線電法第六十條第一項第四款規定，本件所處罰鍰二十萬元，尚屬最輕之處分，
原告空言指摘被告裁量不當，不合比例原則者，亦嫌無據。從而原告所訴各節，均非
足採。再訴願決定，維持被告所為原罰鍰處分及訴願決定，並無違誤。原告起訴論旨
，聲明將之撤銷，非有理由，應予駁回。
據上論結，本件原告之訴為無理由，爰依行政訴訟法第二十六條後段，判決如主文。
中    華    民    國     八十七      年      二      月     二十六      日
                    行 政 法 院 第 四 庭
                                審 判 長 評  事      曾  隆  興
                                         評  事      吳      仁
                                         評  事      吳  錦  龍
                                         評  事      李  文  宗
                                         評  事      林  家  惠
右  正  本  證  明  與  原  本  無  異
                                         法院書記官  陳  盛  信
中    華    民    國     八十七      年      三      月       二        日
